【裁判字號】    99,金訴,35
【裁判日期】    991108
【裁判案由】    違反期貨交易法
【裁判全文】
臺灣臺北地方法院刑事判決              99年度金訴字第35號
公  訴  人  臺灣臺北地方法院檢察署檢察官
被      告  丙○○
選任辯護人  邱靖貽律師
            謝良駿律師
            呂秋律師
被      告  己○○
            丁○○
            乙○○
            甲○○
            戊○○
上列被告等違反期貨交易法案件，經檢察官聲請簡易判決處刑（
99年度偵字第2587號），本院認不宜以簡易判決處刑，改依通常
程序審理，並判決如下︰
    主  文
丙○○共同意圖營利，聚眾賭博，處有期徒刑陸月，如易科罰金
，以新台幣壹仟元折算壹日。扣案如附表所示之物均沒收。
己○○、乙○○、甲○○、戊○○共同意圖營利，聚眾賭博，各
處有期徒刑伍月，如易科罰金，均以新台幣壹仟元折算壹日。扣
案如附表所示之物均沒收。
丁○○共同意圖營利，聚眾賭博，處有期徒刑肆月，如易科罰金
，以新台幣壹仟元折算壹日，緩刑貳年。扣案如附表所示之物均
沒收。
    事  實
一、丙○○與真實姓名年籍不詳、綽號「三哥」及其餘數名真實
    姓名、年籍不詳之成年男子（均未據起訴），共同基於意圖
    營利供給賭博場所、聚眾賭博及與不特定賭客對賭之犯意聯
    絡，自民國98年8月間起，由綽號「三哥」之成年男子出資
    並提供台北市○○○路○段17號11樓之場地作為公眾得出入
    之賭博場所、對外招攬賭客，而丙○○則負責出面申請裝設
    電話以供不特定多數人撥打電話簽注，同時提供其個人開設
    之臺灣新光商業銀行忠孝分行帳戶（帳號：0000-00-000000
    -0）、臺灣新光商業銀行松山分行帳戶（帳號：0000-00-00
    0000-0）、國泰世華商業銀行永春分行帳戶（帳號：000-00
    -000000-0）等金融帳戶作為匯入賭資及匯出賭金之用，以
    臺灣證券交易所發行之發行量加權股票指數（即台股期貨指
    數）、個股指數之漲跌為計算標的，與欲參與賭博之人（下
    稱賭客）對賭財物而提供賭博場所。嗣於98年9月間起，以
    月薪新台幣（下同）25,000元陸續僱用與渠等具有犯意聯絡
    之丁○○（任職期間為98年9月間起至98年12月9日上午為警
    查獲）、己○○（任職期間為98年10月初起至至98年12月9
    日上午為警查獲）、乙○○（任職期間為98年10月初起至98
    年12月9日上午為警查獲）、甲○○（任職期間為98年10 月
    初起至98年12月9日上午為警查獲）、戊○○（任職期間為
    98年10月起至98年12月9日上午為警查獲）在上開賭博場所
    擔任營業員，負責接聽客戶（賭客）來電下單，將各該賭客
    簽注之時間、口數等登記後輸入電腦，每日結算客戶輸贏後
    送交丙○○製作每日帳目，而共同與不特定多數簽賭者對賭
    金錢。渠等賭博方式係：賭客撥打電話至上開地點下注，以
    「口」為單位，一口為指數一點計賭金200元，以買賣臺灣
    股票交易市場股票指數期貨為名義，選擇「多單」（賭指數
    上漲）或「空單」（賭指數下跌）以及下注之口數（最多5
    口），惟實際上丙○○等人並未下單至期貨市場，而係以買
    空賣空之方式，未經由撮合而僅以當日台期指數漲跌點數多
    寡乘以口數倍率作為結算輸贏之依據，自行與客戶對賭，依
    客戶簽注買入時點之台股指數為基準指數，以賣出時或當日
    收盤之台股指數與基準指數相比較決定輸贏，再將差距之點
    數乘以每點200元及下注口數作為輸贏之金額，並以前開金
    融帳戶作為收取或交付賭金之用；亦即賭客若下單買「多」
    ，而臺灣股市指數上漲，以200元乘以賭客下單時與賣出時
    之差額點數，即為賭客每口所贏款項；反之，倘賭客購買之
    指數下跌，則為賭客每口所輸款項；另賭客下單買「空」，
    而所購買之指數下跌，以200元乘以下單時與賣出時之差額
    點數，即為賭客每口所贏款項；反之，倘所購買之指數上漲
    ，則為賭客每口所輸款項。而每筆交易，賭客無論輸贏，均
    需繳納每口150元至350元不等之「手續費」（即抽頭金），
    以此方式聚眾在上開場所內賭博。嗣於98年12月9日上午9時
    許，經警方持本院核發搜索票前往臺北市○○○路○段17號
    11 樓執行搜索，並扣得丙○○、「三哥」所有供犯罪所用
    之如附表所示之物品，始查悉上情。
二、案經內政部警政署刑事警察局移送臺灣臺北地方法院檢察署
    檢察官偵查後聲請簡易判決處刑，本院受理後認不宜以簡易
    判決處刑，改依通常程序審理。
    理  由
一、證據能力部分：
    (一)按被告以外之人於審判外之言詞或書面陳述，除法律有規
      定者外，不得作為證據，刑事訴訟法第159條第1項固定有
      明文。然被告以外之人於審判外之陳述，雖不符同法第
      159條之1至第159條之4規定，而經當事人於審判程式同意
      作為證據，法院審酌該言詞陳述或書面陳述作成時之情況
      ，認為適當者，亦得為證據；又當事人、代理人或辯護人
      於法院調查證據時，知有第159條第1項不得為證據之情形
      ，而未於言詞辯論終結前聲明異議者，視為有前項之同意
      ，同法第159條之5亦分別定有明文。而刑事訴訟法第159
      條之5的立法意旨在於傳聞證據未經當事人之反對詰問予
      以核實，原則上先予排除。惟若當事人已放棄反對詰問權
      ，於審判程式中表明同意該等傳聞證據可作為證據；或於
      言詞辯論終結前未聲明異議，基於尊重當事人對傳聞證據
      之處分權，及證據資料愈豐富，愈有助於真實發見之理念
      ，上開傳聞證據亦均得資為證據。
    (二)查證人劉玉山、涂金美、鄧塏鏵、林唐和於接受內政部警
      政署刑事警察局人員詢問時所為關於被告丙○○等人涉嫌
      本案犯罪行為之供述，固屬被告以外之人於審判外之陳述
      ，然檢察官、被告丙○○及其選任辯護人、被告己○○、
      丁○○、乙○○、甲○○、戊○○於本院準備程序中，對
      上開證據之證據能力並不爭執（見本院卷第108頁反面）
      ，且迄於本案言詞辯論終結前亦未聲明異議，本院審酌上
      開陳述作成時之情況未有違法取證或其他瑕疵，認為以之
      作為證據應屬適當，揆諸前開規定，爰逕依刑事訴訟法第
      159條之1第2項、第159條之5規定，認前揭證據資料例外
      具有證據能力。
    (三)除上述外，對本院下列所引用之書證（卷附之臺灣新光銀
      行忠孝分行、松山分行、國泰世華商業銀行提供被告丙○○之帳戶交易明細資料、對帳單、開戶資料等）及扣案如
      附表所示之證物，均與本案事實具有關聯性，且查無事證
      足認有違背法定程序或經偽造、變造所取得，具有可信性
      ，況檢察官、被告丙○○及其選任辯護人、被告己○○、
      丁○○、乙○○、甲○○、戊○○等人對上開書證、物證
      之證據能力均不爭執，且經本院審理時逐一提示並告以要
      旨，渠等均已表示沒有意見，於本件言詞辯論終結前亦未
      為聲明異議，依刑事訴訟法第159條之5規定，視為已有將
      該等傳聞證據採為證據之同意，堪認均有證據能力，先予
      說明。
二、上揭供給賭博場所、聚眾賭博及與不特定賭客對賭等事實，
    迭據被告丙○○、己○○、丁○○、乙○○、甲○○、戊○○於警詢、偵訊及本院審理時均坦承不諱（見99年度偵字第
    2587號卷第7頁至第9頁、第12頁至第16頁、第21頁至第25
    頁、第31頁至第36頁、第42頁至第46頁、第52頁至第56頁、
    第601頁至第605頁、第633頁至第638頁，本院卷第100頁反
    面至第101頁、第135頁），互核被告丙○○等人供述大致相
    符，尚無矛盾、不合之處，復經證人即下注客戶劉玉山、涂
    金美、鄧塏鏵、林唐和證述無訛（見99年度偵字第2587號卷
    第62頁至第65頁、第538頁至第539頁、第552頁至第553頁）
    ，並有國泰世華商業銀行永春分行98年12月17日（98）國世
    銀《永春》字第0980000055號函暨所檢附丙○○開戶資料、
    交易明細資料、對帳單、臺灣新光商業銀行股份有限公司98
    年12月31日（98）新光銀業拓字第5402號函暨所檢附丙○○
    之開戶資料、存款帳戶存提交易明細、存款存摺對帳單等在
    卷可參（見同上偵卷第92頁至第521頁）；而警方持本院核
    發搜索票前往被告丙○○等人位於台北市○○○路○段170號
    11樓辦公處所執行搜索時，當場扣得如附表所示之電話機、
    錄音機、電腦主機、交易資料等（詳如附表所示），亦足認
    定被告丙○○、己○○、丁○○、乙○○、甲○○、戊○○
    等人確有共同提供賭博場所、聚眾賭博及與不特定賭客對賭
    等行為。綜上所述，被告丙○○、己○○、丁○○、乙○○
    、甲○○、戊○○前開任意性之自白，既有上開各項證據足
    資佐證，堪認與事實相符，可以採信。按賭博者，係依不確
    定之事實以決定財物之輸贏，而刑法第268條規定之「聚眾
    賭博」，係指聚集不特定人參與賭博之行為，縱未於現實上
    同時糾集多數人於同一處所，而係聚集眾人之財物進行賭博
    者，例如職棒簽賭及六合彩組頭等以電話、傳真之方式供人
    簽賭之行為，亦屬之；至於所謂之「意圖營利」，其名稱、
    用語或有多種，而「抽頭」乃經營賭場者對於參與賭博者收
    取一定金額或其他財物以牟利，並不受其使用之名稱而影響
    ，是縱使稱為「手續費」或其他用語，均仍不失其意圖營利
    之本質。查本件被告丙○○等人所為係招攬賭客及接受賭客
    下注之行為，揆諸前揭說明，自屬參與賭博行為之構成要件
    行為，而被告等人向下單之賭客收取手續費，亦足徵其有營
    利之意圖甚明。從而，本件證據明確，已可證明被告丙○○
    、己○○、丁○○、乙○○、甲○○、戊○○等人確有共同
    基於營利之意圖而提供賭博場所、聚眾賭博及與不特定賭客
    對賭等犯行，均應依法論科。
三、論罪部分：
    (一)按凡以自己共同犯罪之意思，參與實施某犯罪構成要件以
      外之行為，或以自己共同犯罪之意思，事先同謀，而由其
      中一部分人實施該犯罪行為者，均為刑法上之共同正犯。
      換言之，行為人如係以自己共同犯罪之意思參與犯罪，其
      所參與者縱非該犯罪構成要件之行為，仍無礙於共同正犯
      罪責之成立（最高法院92年度臺上字第1799號判決意旨參
      照）。又按共同正犯之意思聯絡，不限於事前有所協議，
      其為行為當時基於相互之認識，以共同犯罪之意思參與者
      ，亦無礙於共同正犯之成立（最高法院74年度臺上字第
      681號判決意旨參照）。再按共同正犯，係共同實施犯罪
      行為之人，在共同意思範圍內，各自分擔犯罪行為之一部
      ，相互利用他人之行為，以達其犯罪之目的，其成立不以
      全體均參與實施犯罪構成要件之行為為要件；參與犯罪構
      成要件之行為者，固為共同正犯；以自己共同犯罪之意思
      ，參與犯罪構成要件以外之行為，或以自己共同犯罪之意
      思，事前同謀，而由其中一部分人實行犯罪之行為者，亦
      均應認為共同正犯，使之對於全部行為所發生之結果，負
      其責任（最高法院92年度臺上字第2824號判決意旨參照）
      。經查，本件係由綽號「三哥」之成年男子總籌操縱，由
      其出資並提供台北市○○○路○段170號11樓場所、被告丙○○負責申裝電話、提供銀行帳戶，另僱用同具有犯意聯
      絡之被告己○○、丁○○、乙○○、甲○○、戊○○負責
      接單、登錄客戶（賭客）下注之時間及指數、口數等，共
      同以期貨指數對賭方式犯罪，渠等所為均已經參與犯罪構
      成要件，縱被告丙○○等人各分擔一部行為，且除被告丙○○外，其餘被告均未見過或與綽號「三哥」之人熟識，
      然既係分工合作並相互利用他人之行為以達犯罪目的，則
      於提供賭博場所、聚眾賭博及與不特定賭客對賭等行為之
      合同意思範圍以內，即應對於全部所發生之結果，共同負
      責，從而，被告丙○○、己○○、丁○○、乙○○、甲○○、戊○○等人彼此間與綽號「三哥」之成年男子間，既
      有犯意聯絡及行為分擔，自屬共同正犯無訛，而應就共同
      正犯間之全部行為所發生之結果，負共同責任。
    (二)按賭博者，係依不確定之事實以決定財物之輸贏，查本件
      被告丙○○等人提供公眾得出入之場所，聚集不特定多數
      客戶於電話中所簽賭台股期貨指數，係以偶然之事實決定
      輸贏，而渠等招攬劉玉山等人並接受其下注買賣指數期貨
      ，實際並未於期貨市場下單，係以買空賣空方式與賭客對
      賭，並從中賺取每口150至350元不等之手續費，是核被告
      丙○○、己○○、丁○○、乙○○、甲○○、戊○○等所
      為，均係犯刑法第266條第1項前段賭博罪、第268條前段
      之意圖營利供給賭博場所罪及同條後段之意圖營利聚眾賭
      博罪。
    (三)公訴意旨雖認被告丙○○等人所為係涉犯期貨交易法第11
      2條第2款、第3款罪嫌，惟查：
      (1)按期貨交易之期貨契約，指依國內外期貨交易所或其他
        期貨市場之規則或實務，從事衍生自商品、貨幣、有價
        證券、利率、指數或其他利益之契約之交易；又非期貨
        商除期貨交易法另有規定者外，不得經營期貨交易業務
        ，期貨交易法第3條第1項第1款、第56條第1項分別定有
        明文。亦即期貨契約係買賣雙方約定於未來某一特定時
        點，以交亦當時約訂之價格交付某特定商品的一種標準
        化合約；至於股價指數期貨則是以特定股票市場未來某
        時點之指數（例如3個月或6個月後發行量加權股價指數
        ）為交易標的之期貨合約，交易人買賣指數之盈虧是由
        進場到出場兩個時點的指數差來衡量，至於契約到期後
        之股價指數期貨交割以現金為之（契約中已先約明指數
        衡量單位之現金價值）。又「台股期貨」則為臺灣期貨
        交易所股份有限公司訂定之定型化期貨契約之一種，係
        從事台灣期貨交易所上市商品台股指數期貨交易契約，
        客戶應與經行政院金融監督管理委員會許可並發給許可
        證照之期貨商簽訂受託契約始得進行期貨交易，需繳交
        之費用及成本，包含原始保證金、手續費及期貨交易稅
        ，且指數一點以200元計算。而從事俗稱「空中交易」
        之非法期貨交易，此種交易流程，通常係透過傳單、網
        站或熟人介紹等方式招攬客戶，由客戶依上開資料所載
        電話聯絡，並傳真身分證影本及銀行存款帳戶資料予違
        法業者辦理開戶，經審核通過後，客戶被告知入金帳戶
        ；客戶入金後，依據違法業者提供之下單代號以電話下
        單，約定以委託後一定期間之台灣期貨交易所台股指數
        期貨之價格為委託價位，客戶輸贏以該商品實際成交價
        格為準，每日收盤後以現金結算損益。上開違法業者常
        以毋須繳交期貨交易稅，保證金僅收取台灣期貨交易所
        所規定原始保證金10%至30%，甚至免收保證金等低交易
        成本吸收客戶。而因非法經營期貨交易，在於影響正常
        期貨交易，吸納期貨市場眾多資金，使正常期貨規模萎
        靡不振，可能因此導致股市異常暴漲暴跌，是期貨交易
        法對此違法經營行為，自有另立刑罰加以處罰之必要。
        故未經許可擅自以前開商品為標的接受期貨交易人從事
        開戶、受託、執行結算交割等期貨交易或逕為期貨交易
        之相對方者，即係違法經營期貨經紀商或期貨自營商業
        務，應依期貨交易法第112條第3款規定處罰（最高法院
        98年度台上字第5676號判決可資參照）。準此，期貨市
        場具有提供避險管道、價格發現、保障交易安全、促進
        交易流通及提供投資機會等多項經濟功能。
      (2)依上開我國期貨交易法第3條第1項之規定，期貨交易係
        指依國內外期貨交易所或其他期貨市場之規則或實務，
        從事衍生自商品、貨幣、有價證券、利率、指數或其他
        利益之期貨契約、選擇權契約、期貨選擇權契約及槓桿
        保證金契約，其範圍包括國內、外其他期貨市場之規則
        或實務（即店頭市場），且除有同法第3條第2項所規定
        ，基於金融、貨幣、外匯、公債等政策考量，得經財政
        部或中央銀行於主管或掌理事項範圍內公告，而豁免適
        用，無須在期貨交易所進行交易外，原則上應在期貨交
        易所進行交易。由於期貨交易乃以期貨契約為買賣標的
        行為，並具有：需在有組織之交易所內進行交易、交易
        契約標準化、由結算機構擔負交易履約保證之責任，利
        用保證金交易且每日進行結算損益，不以現貨交割作為
        履約之必要條件等多項特色。故為保障期貨交易之安全
        與公平，避免不法情事發生，我國期貨交易法第8條規
        定：「期貨交易所之設立，應經主管機關之許可並發給
        許可證照。前項設立標準及管理規則，由主管機關定之
        」，故可知我國對於期貨交易所之設立係採「許可主義
        」，即須經主管機關之許可並發給證照，始得為之，同
        法第13條更明訂：「非依本法不得經營期貨交易所或期
        貨交易所業務。任何人不得以場所、設備或資訊，提供
        他人經營前項非法業務」，對於違反上述規定者，同法
        第112條則設有處罰之規定。地下期貨因為免繳保證金
        ，又免徵期貨交易稅，吸引許多民眾捨棄合法期貨管道
        ，轉向地下期貨下單，造成台指期貨交易大量失血。尤
        其對於淺碟型的台灣股市而言，抑制地下期貨交易，正
        是期貨交易法第112條之立法宗旨。
      (3)另我國目前之現況，在期貨交易之流程中，交易人向其
        期貨商下單，由期貨商填寫買賣委託書接受委託，在經
        控管作業，查核保證金額與部位是否合於規定，若符合
        規定，則輸入交易系統，交易所之交易系統於收到委託
        並檢查無誤後，除先傳遞「委託回報」於該期貨商及其
        結算會員外，並於交易系統中進行撮合（即交易平台）
        ，且就買賣狀況進行買賣揭示，撮合成交後，交易所會
        將成交結果以「成交回報」傳至期貨經紀商及其結算會
        員，期貨經紀商再將成交情形製成「買賣報告書」交付
        期貨交易人，凡以此種方式提供期貨之商品於規定之交
        易平台而供交易人從事交易並予以撮合者，即係經營期
        貨交易所或期貨交易所業務。
      (4)經查，本件被告丙○○等人之行為模式，依被告丙○○
        偵訊時供稱：客戶打電話進來下單，都是小姐聽電話，
        以台股指數為基準，由客人決定下漲或跌，1點以200元
        計算，但並未在期貨市場實際下單等語（見99年度偵字
        第2587號卷第601頁至第603頁），進而於本院審理時稱
        ：新客戶是「三哥」叫小弟辦理開戶，伊只看到簡單的
        客戶姓名、代碼、聯絡電話等資料，然後將資料傳真或
        打電話告知小姐，據伊所知，客戶不需繳交保證金，是
        否徵信則是由「三哥」指示小弟去處理；公司每日都要
        結算1次，每日結算後，以電話或傳真告知「三哥」的
        小弟等語（見本院卷第105頁反面至第106頁）；而被告
        己○○則於警、偵訊時供稱：客互打電話進來決定買多
        或買空，就告知客人時間及成交數字，但未實際下單，
        與實際臺灣期貨交易指數相減之點數乘以100或200就是
        客人的實際盈虧，都是輸入電腦運算，只有在漲跌停時
        才會強制平倉，此外都由客人自行決定要留倉或平倉等
        語（見同上偵卷第12頁至第16頁、自603頁至第604頁）
        ，被告甲○○則於警詢、偵訊時供稱：客戶經由電話下
        單與公司對賭計算盈虧，以臺灣期貨交易指數作為標的
        ，每點200元、不需保證金，客人下單最多5 口、最少1
        口，手續費每口350元或400元（由主管決定），買多就
        是看漲，漲多少就算多少，買空就是看跌，以跌多少指
        數來計算，賣出日期不限制，每天在期貨收盤後結算一
        次，輸贏金額指數1點就是200元等語（見同上偵卷第42
        頁至第46頁、第634頁至第635頁），被告戊○○於偵訊
        時稱：98年10月初開始工作，負責接電話供客戶下單而
        與客戶對賭，客戶每次下單以「口」為單位，最少1口
        、最多3至5口，1口手續費400元，可下空單或多單，買
        多單而指數漲，則屬客戶贏，輸贏金額以指數1點200元
        計算，伊只負責對帳，款項由丙○○處理等語（見同上
        偵卷第637頁至第638頁）。準此，被告丙○○等人除向
        該些欲以每日台期指數之漲跌為標的下注之賭客收取每
        口150元至350元不等之手續費、允諾以台期指數之漲跌
        作為賭博勝負賠付之依據外，並未設立有「交易平台」
        ，亦無「期貨」買賣，更無撮合交易之情形，亦即被告
        丙○○等之上開行為並無任何積極具體之事證足資證明
        並顯示被告丙○○等人所經營之簽賭站，尚有另向該些
        簽注之賭客，要求收取一定數量之「保證金」，如檢查
        保證金未到位足量則不予接受之情事，亦未提供交易平
        台予買賣雙方及允諾以任何方式進行任何撮合之動作，
        或將該些買賣做任何書面之揭示或回報，諸如此類「經
        營期貨交易所或經營期貨交易所業務」、「期貨結算」
        之行為。換言之，被告丙○○等人僅係以每日台灣股票
        期貨指數之漲跌為標的向下注之客戶收取賭金及手續費
        ，並均以台灣股票指數之射倖性漲跌作為賭博勝負賠付
        之依據，屬於純粹決定於運氣之賭博行為，彼此間之下
        注與接受下注之行為，顯與買賣標的物（即「台股股價
        指數期貨契約」）之合意不相當，自難認當事人間或下
        注者與其他人間有類於「台股股價指數期貨契約」之情
        形。據此，本件被告丙○○等人僅以台股期貨指數為標
        的而賭玩，並純粹決定於當日漲跌運氣之射倖性賭博行
        為，故其等之行為，即與期貨交易法第3條第1項關於「
        期貨交易」之定義不符，即與期貨交易法第112條第1款
        「未經許可，擅自經營期貨交易所或期貨交易所業務者
        」之構成要件並不該當。
      (5)其次，本件被告丙○○等與下注者乃以台股期貨指數之
        漲跌為「下注標的」，並無任何期貨商品及交易平台，
        亦無任何該類商品之交易買賣行為，亦即非以台股指數
        之漲跌為「買賣標的」。且所謂「輸贏視下注買單與出
        單時期貨指數盤差每點200元計算」者，乃計算賭注輸
        贏之賠付標準，並非期貨交易盈虧之結算。蓋被告丙○○等乃以每日台股指數之漲跌為標的向下注之客戶收取
        賭金及手續費，再以台灣股票指數之漲跌作為賭博勝負
        賠付之依據，彼此間之下注與接受下注之行為，與買賣
        標的物即「台股股價指數期貨契約」之合意顯不相當。
        復無其他積極事證足資證明被告丙○○等所經營之簽賭
        站，有為客戶從事受託、執行結算交割等期貨交易或逕
        為期貨交易相對方之經營期貨經紀商或期貨自營商之業
        務行為。揆諸前揭判決說明，自難認被告丙○○等上開
        經營簽賭站之方式，與台灣期貨交易所之台股期貨商品
        相同，而有違反期貨交易法第56條第1項、第45條第1項
        規定。
      (6)再者，被告丙○○等人接受客戶下注後，固有以下注當
        日之台股期貨漲跌點數多寡，再乘以口數之倍率，做為
        計算輸贏金額之依據，並將輸贏金錢交付應得之人。然
        此僅係被告與下注者計算賭注輸贏之賠付方式，實際上
        被告並無提供任何期貨商品、交易平台供下注者從事買
        賣交易並予以撮合之情形，業如上述。再參以期貨交易
        乃屬高度風險之財物槓桿工具，為管理交易風險，確保
        履約能力，自有向客戶收足交易保證金之必要。惟本件
        被告等除向欲以每日台股指數之漲跌為標的下注之賭客
        收取所謂「手續費」之佣金，並允諾以台股指數之漲跌
        作為賭博勝負賠付之依據外，並無任何積極具體之事證
        足資證明並顯示被告丙○○或「三哥」等人尚有另向簽
        注之賭客，要求收取一定數量及比率之「保證金」，如
        檢查保證金未到位足量則不予接受之情事，凡此亦與上
        開稱「期貨交易」之特徵不符。
      (7)又被告等雖接受下注者以台股期貨指數漲跌為標的下注
        ，但並無與之交易買賣期貨商品，及成立期貨交易契約
        ，自非屬接受期貨交易人下單，而從事期貨交易業務，
        亦難謂被告等從事上開行為即屬經營期貨經紀商或期貨
        自營商。是以本案被告等雖有接受下注，並收取手續費
        或佣金，然並無相關證據可供證明被告等確有向期貨交
        易所（不論本國或外國）實際下單或撮合完成交易之行
        為，既如上述，則其行為與期貨交易法第112條第3款「
        違反第56條第1項之規定者」規定之構成要件，亦不該
        當。至於被告丙○○等人於經營上開簽賭站時，接受賭
        客下注簽賭台期指數漲跌，賺取手續費乙節，其主觀上
        乃係為意圖營利提供賭博場所以聚眾賭博，應屬刑法第
        268條賭博罪類型中之一種，倘僅因賭博下注之射倖性
        標的不同而逕認除賭博罪外尚構成違反期貨交易法，除
        與當初期貨交易法第112條之立法理由及原意有悖，亦
        有違反人民法律感情。且所謂「經營期貨交易所或經營
        期貨交易所業務」、「期貨結算」之行為，畢竟是一抽
        象、籠統之不確定法律概念，於整體要件有所模糊、未
        明時，有條件地加以排除，雖有可能限縮期貨交易法該
        條適用之空間，惟本於刑法謙抑思想，自應採嚴格、限
        縮之解釋。故本件以整體觀之，被告丙○○等人之行為
        ，亦尚無證據顯示足以對台灣之期貨交易秩序有造成任
        何之影響以及危害，若僅因賭博下注之射倖性標的係「
        台股指數」而逕認除涉犯賭博罪外，尚構成違反期貨交
        易法，顯與上開期貨交易法第112條之立法理由及意旨
        有悖。
      (8)綜上，本件依被告丙○○、己○○、丁○○、乙○○、
        甲○○、戊○○分別於警詢、偵查及本院所供陳渠等經
        營簽賭站方式，與臺灣期貨交易所之臺股期貨商品，顯
        然有異，此外，並無其他積極事證足資證明被告丙○○
        等人所經營之簽賭站，有為客戶從事受託、執行結算交
        割等期貨交易、逕為期貨交易相對方之經營期貨經紀商
        、期貨自營商之業務行為或期貨結算業務，自難以上開
        法條相繩。
      (9)從而，公訴意旨認被告丙○○等人所為係涉犯期貨交易
        法第112條第2款、第3款罪嫌，尚有未洽，應由本院於
        同一社會基本事實範圍內變更起訴法條。
    (四)而被告丙○○等人於自98年10月間起至98年12月9日為警
      查獲時止，多次收單下注之對賭舉動，為單一犯意下之接
      續數舉動，均僅論以一接續之行為。被告丙○○等人於上
      開時間在同一地點（即台北市○○○路○段170號11樓），
      以台股指數作為勝負基準，反覆密接提供場所聚眾賭博，
      本質上乃具有反覆、延續性行為之特徵，於刑法評價上，
      堪認係集合多數犯罪行為而成立「集合犯」，應為包括一
      罪。又被告丙○○等人均係基於同一營利犯意而提供場所
      、實施聚眾簽賭期貨指數、本身參與賭博之行為，同時觸
      犯上述罪名，係屬一行為觸犯數罪名，應依想像競合犯規
      定從一重之意圖營利聚眾賭博罪處斷（最高法院79年台非
      字第135號判決意旨參照）。另被告丙○○、己○○、丁○○、乙○○、甲○○、戊○○與綽號「三哥」及其餘數
      名真實姓名、年籍不詳之成年男子，彼此間均具有犯意聯
      絡與行為分擔，均應論以共同正犯。
    (五)爰審酌被告丙○○、己○○、丁○○、乙○○、甲○○、
      戊○○與綽號「三哥」及其他真實姓名年籍不詳之成年男
      子等人不思依循正軌賺取金錢，反因一時貪欲，共同招攬
      賭客以台灣股市指數為標的下注賭博，助長僥倖心理，被
      告丙○○雖自稱受雇於「三哥」之成年男子而僅固定領月
      薪4萬元，然其係上開意圖營利聚眾賭博、供給賭博場所
      之實際執行者，除提供下注電話、銀行帳戶外，尚負責監
      督己○○等人上下班、接單情形、轉知會員資料及每日結
      算結果等，參與犯行程度甚深，而被告己○○、丁○○、
      乙○○、甲○○、戊○○均係單純受雇於丙○○及「三哥
      」之成年男子，按月固定領取25,000元薪資、參與期間僅
      2個月餘（98年9月底、10月初至98年12月9日為警查獲止
      ），於本案係擔任接受指示、支配之角色，然其中被告己○○、乙○○、甲○○、戊○○前於94年間即因意圖營利
      而提供賭博場所、聚眾賭博等犯行為警查獲，並經本院以
      95年度易字第2575 號刑事判決分別判處有期徒刑4月，緩
      刑2年確定，此有臺灣高等法院被告前案紀錄表附卷可參
      ，渠等不知悔改，再為本件相同罪質之案件，雖不構成累
      犯，惟自此難認被告己○○、乙○○、甲○○、林思泫有
      因前案而生悔悟之心，再參酌被告丙○○等人僅為謀取個
      人私利，竟違法從事提供賭博場所、聚眾賭博、參與對賭
      等行為，其動機、目的確值非難，復影響社會善良風氣，
      並助長民眾不思努力正當工作卻徒欲以投機僥倖心態獲取
      財物之風氣，危害非屬輕微，暨其犯罪之手段、參與賭客
      人數等經營規模、所得之利益、參與犯罪之角色輕重及時
      間長短、及被告丙○○等人犯後均坦承犯行，已見悔意，
      態度尚稱良好等一切情狀，分別量處如主文所示之刑，併
      依法諭知易科罰金之折算標準。
    (六)被告丁○○前未曾有類同之賭博犯罪紀錄，更無任何因故
      意犯罪受有期徒刑以上刑之宣告，此有臺灣高等法院被告
      前案紀錄表附卷可稽，其因一時失慮，致罹刑典，犯後已
      知所省悟，復審酌被告丁○○在本案僅擔任接聽電話、登
      記賭客下注時間、口數等受雇人工作，尚非屬該犯罪之核
      心份子，經此起訴審判，當能知所警惕信無再犯之虞，本
      院因認前開宣告之刑，以暫不執行為適當，爰併予宣告緩
      刑2年，用啟自新。
    (七)扣案如附表所示之電話機（錄音機）、電腦、傳真機等物
      ，均為被告丙○○或共犯「三哥」所有且提供做本件犯罪
      所用之物，為被告丙○○供述在卷（見本院卷第107頁）
      ，基於共犯連帶沒收原則，應依刑法第38條第1項第2款規
      定，宣告沒收。至於被告丙○○所申設、供作本案賭客匯
      入賭資及匯出賭金所用之臺灣新光銀行忠孝分行、松山分
      行、國泰世華銀行永春分行之帳戶（即如事實欄一所載）
      ，截至98年12月9日為警查獲時止，其帳戶存款餘額分別
      為4663、639、118元，且並未經檢察官為扣押命令等情，
      此有國泰世華商業銀行永春分行98年12月17日（98）國世
      銀《永春》字第0980000055號函暨所檢附丙○○開戶資料
      、交易明細資料、對帳單、臺灣新光商業銀行股份有限公
      司98年12月31日（98）新光銀業拓字第5402號函暨所檢附
      丙○○之開戶資料、存款帳戶存提交易明細、存款存摺對
      帳單等在卷可參（見同上偵卷第92頁至第521頁），然此
      並非屬於在賭檯或兌換籌碼處之財物，另刑法第38條第1
      項規定犯罪所得之財物之沒收，依同條第3項規定，為得
      沒收之，是否沒收，法院本有裁量之權，且賭博罪犯罪所
      得之物，依上開法律規定之沒收，並無特別法如毒品危害
      防制條例第19條、貪污治罪條例第10條等規定，犯罪所得
      之財物沒收，如全部或一部不能沒收時，以其財產抵償之
      ，是本件上開帳戶內之金錢，是否全屬賭資，是否有與被
      告丙○○等人非賭博使用之個人金錢相互混淆，何筆款項
      為犯罪所得或為被告所有等，檢察官均未能提出確切證據
      ，故不予宣告沒收，特予說明。
四、據上論斷，應依刑事訴訟法第452條、第299條第1項前段、
    第300條，刑法第28條、第266條第1項、第268條前段及後段
    、第55條、第41條第1項、第38條第1項第2款、第74條第1項
    第1款，刑法施行法第1條之1，判決如主文。
本案經檢察官郭麗娟到庭執行職務。
中    華    民    國    99    年    11    月    8     日
                  刑事第三庭審判長法  官  周占春
                                  法  官  林柏泓
                                  法  官  何俏美
上正本證明與原本無異。
如不服本判決應於收受送達後10日內向本院提出上訴書狀，並應
敘述具體理由；其未敘述上訴理由者，應於上訴期間屆滿後20日
內向本院補提理由書（均須按他造當事人之人數附繕本）「切勿
逕送上級法院」。
                                  書記官  林曉郁
中    華    民    國    99    年    11    月    8     日
附錄本案論罪科刑法條全文
中華民國刑法第266條：
在公共場所或公眾得出入之場所賭博財物者，處1 千元以下罰金
。但以供人暫時娛樂之物為賭者，不在此限。
當場賭博之器具與在賭檯或兌換籌碼處之財物，不問屬於犯人與
否，沒收之。
中華民國刑法第268條：
意圖營利，供給賭博場所或聚眾賭博者，處3 年以下有期徒刑，
得併科3 千元以下罰金。
附表:警方於台北市○○○路○段17號11樓搜索扣得
┌──┬──────────────────┬──┬──┬────────┐
│編號│扣押物品名稱                        │單位│數量│附註            │
├──┼──────────────────┼──┼──┼────────┤
│ 1  │計算機                              │台  │1   │戊○○座位處扣得│
├──┼──────────────────┼──┼──┼────────┤
│ 2  │電話機                              │台  │1   │同上            │
├──┼──────────────────┼──┼──┼────────┤
│ 3  │電話機（含錄音機）                  │台  │3   │同上            │
├──┼──────────────────┼──┼──┼────────┤
│ 4  │電腦主機（含螢幕、鍵盤、滑鼠）      │組  │2   │同上            │
├──┼──────────────────┼──┼──┼────────┤
│ 5  │列表機                              │台  │1   │同上            │
├──┼──────────────────┼──┼──┼────────┤
│ 6  │交易資料                            │疊  │1   │同上            │
├──┼──────────────────┼──┼──┼────────┤
│ 7  │電話機                              │台  │6   │乙○○座位處扣得│
├──┼──────────────────┼──┼──┼────────┤
│ 8  │電話機（含錄音機）                  │台  │7   │同上            │
├──┼──────────────────┼──┼──┼────────┤
│ 9  │電腦主機（含螢幕）                  │組  │1   │同上            │
├──┼──────────────────┼──┼──┼────────┤
│ 10 │傳真機                              │台  │1   │同上            │
├──┼──────────────────┼──┼──┼────────┤
│ 11 │交易資料                            │疊  │1   │同上            │
├──┼──────────────────┼──┼──┼────────┤
│ 12 │網路分享器                          │台  │2   │同上            │
├──┼──────────────────┼──┼──┼────────┤
│ 13 │計算機                              │台  │1   │丁○○座位處扣得│
├──┼──────────────────┼──┼──┼────────┤
│ 14 │電話機                              │台  │1   │同上            │
├──┼──────────────────┼──┼──┼────────┤
│ 15 │電話機（含錄音機）                  │台  │2   │同上            │
├──┼──────────────────┼──┼──┼────────┤
│ 16 │電腦主機（含螢幕、鍵盤、滑鼠）      │組  │1   │同上            │
├──┼──────────────────┼──┼──┼────────┤
│ 17 │列表機                              │台  │1   │同上            │
├──┼──────────────────┼──┼──┼────────┤
│ 18 │交易資料                            │疊  │1   │同上            │
├──┼──────────────────┼──┼──┼────────┤
│ 19 │計算機                              │台  │1   │甲○○座位處扣得│
├──┼──────────────────┼──┼──┼────────┤
│ 20 │電話機（含錄音機）                  │台  │3   │同上            │
├──┼──────────────────┼──┼──┼────────┤
│ 21 │電腦主機                            │組  │3   │同上            │
├──┼──────────────────┼──┼──┼────────┤
│ 22 │列表機                              │台  │1   │同上            │
├──┼──────────────────┼──┼──┼────────┤
│ 23 │電腦螢幕                            │台  │2   │同上            │
├──┼──────────────────┼──┼──┼────────┤
│ 24 │錄音機                              │台  │1   │同上            │
├──┼──────────────────┼──┼──┼────────┤
│ 25 │報表                                │張  │8   │同上            │
├──┼──────────────────┼──┼──┼────────┤
│ 26 │電話機                              │台  │2   │己○○座位處扣得│
├──┼──────────────────┼──┼──┼────────┤
│ 27 │電話機（含錄音機）                  │台  │3   │同上            │
├──┼──────────────────┼──┼──┼────────┤
│ 28 │電腦主機（含螢幕、鍵盤、滑鼠）      │組  │2   │同上            │
├──┼──────────────────┼──┼──┼────────┤
│ 29 │交易資料                            │疊  │1   │同上            │
├──┼──────────────────┼──┼──┼────────┤
│ 30 │針孔監視器及螢幕                    │台  │4   │賭博場所處所扣得│
├──┼──────────────────┼──┼──┼────────┤
│ 31 │事務機                              │台  │1   │同上            │
├──┼──────────────────┼──┼──┼────────┤
│ 32 │碎紙機                              │台  │1   │同上            │
├──┼──────────────────┼──┼──┼────────┤
│ 33 │電腦主機（含螢幕、鍵盤、滑鼠）      │組  │2   │同上            │
└──┴──────────────────┴──┴──┴────────┘

司法院資訊處製作；財團法人民間司法改革基金會備份。
